臺灣高等法院高雄分院刑事判決　　　　　　　　　　　九十一年度上重訴字第二號
　　上　訴　人
　　即　被　告　乙○○
　　選任辯護人　鍾治漢
右上訴人因違反毒品危害防制條例案件，不服臺灣屏東地方法院九十年度重訴字第一
七號，中華民國九十年十二月十一日第一審判決（起訴案號：臺灣屏東地方法院檢察
署九十年度偵字第五九三三、六一七一號；移送原審併案審理案號：臺灣屏東地方法
院檢察署九十年度偵字第七六四五號）提起上訴，本院判決如左：
    主  文
原判決撤銷。
乙○○共同販賣第一級毒品，處無期徒刑，褫奪公權終身。
扣案之海洛因磚拾陸塊（合計淨重陸仟伍佰捌拾壹點肆參公克，純質淨重伍仟伍佰陸
拾壹點玖柒公克），沒收銷燬之。
    事  實
一、乙○○甲知海洛因係屬毒品危害防制條例所列之第一級毒品，竟與成年不詳真正
    姓名之林文郎、何姓、江姓及梁姓等男子（另由檢察官簽分偵辦），共同基於營
    利之目的販賣第一級毒品海洛因及私運管制物品海洛因進口之犯意聯絡，由五人
    共同集資，於民國九十年九月間某日推由林文郎在泰國某地向泰國毒梟 「TI LA
    」購買十六塊海洛因磚（合計淨重六千五百八十一點四三公克，包裝重一百五十
    三點九五公克，純度淨重五千五百六十一點九七公克），嗣由乙○○於九十年九
    月十一日，以翊翎企業有限公司名義，自泰國進口榴槤，將海洛因磚塊藏置於榴
    槤盒內，並利用不知情之臺灣快桅船務代理股份有限公司船務人員自泰國曼谷私
    運進口，再於同月十一、二日致電利用不知情之「聯慶報關行」職員吳錦麗代為
    辦理報關手續，於同月十五日私運進口至高雄港，擬交由何姓男子販售後，以出
    資比例朋分。嗣經警調人員於同日十一時至十四時持搜索票於高雄港七十六號集
    中查驗區執行搜索，在編號ＭＷＣＵ0000000號貨櫃中，自標有「太祖」
    標誌之榴槤盒內底層，查獲夾帶之上開十六塊海洛因磚塊，另於同日十五時四十
    分在桃園中正國際機場，將欲逃離國境之乙○○拘提到案。
二、案經法務部調查局航業海員調查處高雄站、法務部調查局台北市調查處、內政部
    警政署保安警察第三總隊第一大隊分別報告、移送臺灣屏東地方法院檢察署檢察
    官偵查起訴及移送臺灣屏東地方法院併案審理。
    理  由
一、訊據上訴人即被告乙○○固不否認有以翊翎企業有限公司名義，自泰國進口榴槤
    ，將海洛因磚塊藏置於榴槤盒內，並委託不知情之臺灣快桅船務代理股份有限公
    司自泰國運送至高雄港及委由不知情之聯慶報關行負責報關，於九十年九月十五
    日為警調人員搜索查獲等情，惟辯稱：伊本不要運回國，係受林義郎脅迫，受其
    利用云云。
二、經查：
  （一）被告乙○○對於右揭犯罪事實，業於法務部調查局台北市調查處調查時、檢
        察官偵查中坦承不諱。復據證人即聯慶報關行職員吳錦麗於法務部調查局台
        北市調查處、檢察官偵查中證述：被告乙○○於九十年九月十一、二日時，
        曾致電要求代為辦理進口榴槤之報關手續，被告乙○○並有傳真文件給伊，
        文件中有櫃號與公司及一張檢疫證甲等，嗣ＭＷＣＵ0000000號貨櫃
        運抵高雄港時，伊即代為辦理報關手續等語無訛，並有進口報單、檢疫證甲
        、聯慶報關行之臺灣銀行支票類存款戶對帳單、高雄關稅局扣押貨物、運輸
        工具收據及搜索筆錄、內政部警政署保安警察第三總隊第三大隊扣押筆錄等
        附卷可稽。另扣案之十六塊海洛因磚，經送法務部調查局鑑定結果：合計淨
        重六千五百八十一點四三公克，包裝重一百五十三點九五公克，純度淨重五
        千五百六十一點九七公克），有該局九十年九月十七日，編號：00000
        0000之九鑑定通知書在卷為憑，此外，復有照片八幀足資參佐，被告乙
        ○○前開自白與事實相符，堪予採信。
  （二）被告乙○○雖於本院調查時雖辯稱：伊本不要運回國，係受林義郎脅迫云云
        。惟查，被告乙○○於九十年九月十五日經法務部調查局台北市調查處人員
        在航業海員調查處高雄站調查時供稱：「（這些海洛因毒品是何人所有？走
        私來台後要交給何人？）這些海洛因毒品係我與旅泰華僑林文郎等人合資的
        ，其中我的部分有五件，林文郎有二件，江先生三件，何先生四件，梁先生
        二件，總共是十六件。每兩件（一大件七百公克）在泰國價格為泰銖四十三
        萬（折算台幣三十三萬八千元），這些毒品走私來台後全部交給何先生處理
        ，販售以後所得的價款再按我前述合資比例朋分，前述的江先生跟梁先生的
        本名我不知道，他們是何先生的朋友。」、「（在泰國你這些毒品係向何人
        購買？如何聯絡？）我們是向泰國人『TI LA』購買」（見九十年度偵字第
        五九三三號卷第三頁）；於檢察官偵查時復供稱：「（九十年九月十五日中
        午，高雄關稅局在高雄港七十六號集中查驗區查獲之海洛因磚毛重六點六公
        斤，是你的否？）是的，是大家合資的。」、「（與何人合資？）林文郎及
        江先生、何先生、梁先生共四人。」、「（以何方式運輸海洛因？）用榴槤
        櫃，裝在榴槤箱子之底層。」、「（你所有的海洛因比例？）我的份是二點
        五塊（二件一塊），共一千七百五十多公克。」、「（海洛因何來？）向泰
        國名ＴＩＬＡ之人購買，他是在泰國當導遊。」、「（是否知將毒品運輸入
        國會殘害同胞身體健康？）知道，但我因經商失敗才鋌而走險。」（同前卷
        第十五至十六頁）、「（你是否另有名字叫林禹勝？）是，外面做生意的時
        候大家都叫我林禹勝。」、「（如果是你自己進口榴槤的話，是何人幫你處
        理與報關行之間的款項？）被查獲的這一次是我自己匯款三十萬元，匯款人
        是寫林禹勝，是在榴槤提領之前就要匯款給報關行。」、「（提示臺灣銀行
        支票類存款戶對帳單，其中有二筆用黃筆畫出來的部分是你進口的匯款？）
        是。」（同前卷第一百零七頁）；於原審法院審理時亦供稱：「（貨櫃中查
        扣毛重六點六公斤海洛因何人放進去的？）是我和林文郎、何先生、江先生
        、梁先生五人合夥放進去的，我只記得林文郎本名，共有十六件。」、「（
        毒品海洛因來台後如何處理？）我負責在泰國裝到貨櫃，來到臺灣後由何先
        生去處理賣出，本次是由我接洽。」（見九十年聲羈字第一三七號卷第五頁
        ）。由上述可知，被告乙○○因經商失敗，為貪圖高利，竟基於營利之目的
        與年籍不詳之林文郎、何姓、江姓及梁姓男子，共同基於販賣第一級毒品海
        洛因之犯意聯絡，五人共同集資，推由林文郎向泰國毒梟「TI LA」 購買第
        一級毒品海洛因磚十六塊，再由被告乙○○以翊翎企業有限公司名義，自泰
        國進口榴槤，將海洛因磚塊藏置於榴槤盒內，並利用不知情之臺灣快桅船務
        代理股份有限公司船務人員自泰國運送至高雄港，再利用不知情之「聯慶報
        關行」職員吳錦麗代為辦理報關手續等情無訛。被告乙○○雖辯稱其係受脅
        迫云云，惟倘若被告乙○○確實受有脅迫，為何此有利於己之事實，被告乙
        ○○卻不於警訊或偵查之始即提出具體事證以供檢、警調查？卻反而對於其
        與林文郎、何姓、江姓及梁姓男子共同集資、每人所佔之毒品比例、如何販
        入第一級毒品海洛因、運輸方式及獲利多寡等情知之甚稔且供述綦詳？是被
        告乙○○所辯係受林義郎脅迫，始為前開犯罪事實云云，並不足採。
  （三）綜上所述，本案事證已臻甲確，被告乙○○所辯係受脅迫云云，顯係事後卸
        責之詞，不足採信，其販賣第一級毒品海洛因及私運管制物品海洛因進口等
        犯行，堪予認定。
三、查海洛因係毒品危害防制條例第二條第二項第一款所稱之第一級毒品，不得持有
    、販賣，又所謂販賣者，只要有販入行為即已足，並不以實際售出為必要，亦即
    不以購入後復行賣出為必要，如以營利為目的購入或賣出，有一於此，犯罪即已
    完成（司法院第四○七七號解釋、最高法院二十五年非字第一二三號判例可資參
    照），被告乙○○既以營利之目的，販入第一級毒品，核其所為，係犯毒品危害
    防制條例第四條第一項之販賣第一級毒品罪。又按行政院依懲治走私條例第二條
    第四項授權公告之「管制物品項目及其數額」甲項管制進口物品第四款規定：毒
    品危害防制條例所列毒品及其製劑、罌粟種子、古柯種子及大麻種子；且屬於甲
    項之物品不限其數額。是海洛因為懲治走私條例公告管制物品項目及其數額甲項
    第四款所列之管制進出口物品，被告乙○○既知悉進口之榴槤貨櫃中，夾藏海洛
    因，仍利用不知情之船務公司運送毒品進口，係屬間接正犯，核其所為，係犯毒
    品危害防制條例第四條第一項之運輸毒品罪及懲治走私條例第二條第一項之私運
    管制物品進口罪。所犯運輸毒品罪與私運管制物品進口罪，係一行為觸犯二罪名
    ，有想像競合關係，應從一重之運輸毒品處斷，而運輸毒品與販賣毒品有方法結
    果之牽連關係，應依販賣毒品罪處斷。其持有第一級毒品之行為，已為販賣之行
    為所吸收，不另論罪。被告乙○○與成年不詳真正姓名之林文郎、何姓、江姓、
    梁姓男子間，就上開犯行有犯意聯絡、行為分擔，皆為共同正犯。公訴意旨雖漏
    未論及被告另犯懲治走私條例之罪，然已於起訴書中述及該部分之事實，本院自
    得加以審判，併此敘甲。
四、原審認被告乙○○罪證甲確，予以論罪科刑，固非無見。惟：(1)本件被告係與成
    年不詳真正姓名之林文郎、何姓、江姓及梁姓等男子，共同基於營利之目的販賣
    第一級毒品海洛因及私運管制物品海洛因進口之犯意聯絡，於九十年九月間某日
    由林文郎在泰國某地向泰國毒梟購買上開海洛因磚，由被告於同年月十一日以翊
    翎企業有限公司名義，並利用船務公司人員私運進口，再於同月十一、二日致電
    利用「聯慶報關行」職員吳錦麗代辦報關手續，於同月十五日私運進口至高雄港
    ，經警調人員於同日十一時至十四時搜索查獲，另於同日十五時四十分在中正國
    際機場，將被告拘提到案，已如前述，惟原審於事實欄僅記載被告與年籍不詳之
    林文郎、何姓、江姓及梁姓男子，共同基於販賣第一級毒品海洛因之犯意聯絡，
    由林文郎向泰國毒梟購買上開海洛因磚，由乙○○於民國九十年九月十五日，以
    翊翎企業有限公司名義，委託務代理公司自泰國運送至高雄港，嗣經警調人員搜
    索查獲，另於中正國際機場將被告拘提到案等語，對於被告犯意、犯罪時地、共
    犯責任能力、查獲及拘提時間等項之記載，均未詳盡，容有未洽。(2)被告係利用
    不知情之臺灣快桅船務代理股份有限公司船務人員自泰國曼谷私運上開海洛因磚
    進口，並利用不知情之「聯慶報關行」職員吳錦麗代為辦理報關手續，惟原審於
    事實欄僅簡略記載被告委託不知情之臺灣快桅船務代理股份有限公司自泰國運送
    至高雄港，亦有未洽。被告上訴意旨，未指摘及此，其以受脅迫及原審量刑過重
    云云，指摘原判決不當，雖無理由，惟原判決既有可議，自應由本院予以撤銷改
    判。爰審酌被告乙○○販賣之毒品海洛因，數量龐大，若銷售至市面，將戕害無
    數國人身心，且連帶將引發各種犯罪之社會治安問題，其為圖個人不法暴利，無
    視國人身心及社會治安，犯罪情節至為重大，於審理中復以受脅迫推諉罪責，未
    見徹底悔悟，本應從重量處極刑，惟姑念被告尚無前科，有卷附被告全國前案紀
    錄表可按，其因一時為利所惑而犯重法，且犯後除以受脅迫置辯外，已坦承犯行
    ，且所販入私運進口之毒品海洛因復經警調人員及時查獲而未流出等一切情狀，
    仍如原審量處無期徒刑，並依刑法第三十七條第一項規定，諭知褫奪公權終身。
    扣案之第一級毒品海洛因磚拾陸塊（合計淨重六千五百八十一點四三公克，純度
    淨重五千五百六十一點九七公克），係查獲之毒品，應依毒品危害防制條例第十
    八條第一項前段，併予宣告沒收銷燬之。至於被告雖供出供出毒品來源係向泰國
    毒梟「TI LA」購買，惟檢警調等偵查機關並未因而破獲泰國毒梟「TI LA」，自
    不得依毒品危害防制條例第十七條之規定減輕其刑。又選任辯護人鍾治漢律師雖
    請求依刑法第五十九條之規定減輕其刑，惟按刑法第五十九條之酌量減輕其刑，
    必於犯罪之情狀，在客觀上足以引起一般同情，認為即予宣告法定低度刑期，猶
    嫌過重者，始有其適用；本件被告犯罪之情狀，在客觀上尚不足以引起一般同情
    ，雖所販入私運進口之毒品海洛因尚未流出，惟此係因警調人員及時查獲所致，
    非因被告之勉力防止，難認被告有何堪予憫恕之情，自不得依刑法第五十九條之
    規定酌量減輕其刑，均併敘甲。
五、公訴意旨另以：被告乙○○與年籍不詳之林文郎、何姓男子，共同基於運輸及販
    賣第一級毒品海洛因之概括犯意，分別自九十年四月中旬，及同年八月十四日，
    推由乙○○以翊翎企業有限公司名義，自泰國進口榴槤，將海洛因磚塊藏於榴槤
    盒內，每塊重約三百七十五公克，第一次輸入量為一塊半，第二次數量為三塊，
    均由林文郎取出，再交由何姓男子販售，乙○○從中以每塊新台幣十萬元獲得運
    輸利益，共得四十五萬元，因認被告乙○○涉犯毒品危害防制條例第四條第一項
    之罪嫌，與前揭論罪科刑部分，有連續犯之關係。惟查：
      (一)公訴人認被告乙○○涉犯上開罪嫌，無非以被告之自白、卷附九十年八月份
        進口報單、聯慶報關行台灣銀行支票類存款戶對帳單等資為論據。訊據被告
        乙○○固坦承於九十年四月中旬，及同年八月十四日，林文郎曾將海洛因夾
        藏於榴槤貨櫃中，走私進口來台，惟辯稱：第一次及第二次，我都沒有看到
        毒品，他們是託我帶水果回台灣，再將毒品夾藏在貨櫃裡面，走私進來，當
        時我並不知道他們將毒品夾藏在裡面，第三次我才看到毒品，且林文郎是在
        泰國裝置第三次要走私之毒品時，才拿給我的等語。
      (二)按犯罪事實應依證據認定之，無證據不得推定其犯罪事實。又被告之自白，
        不得作為有罪判決之唯一證據，仍應調查其他必要之證據，以察其是否與事
        實相符。刑事訴訟法第一百五十四條、第一百五十六條第二項分別定有甲文
        。
      (三)查本件被告乙○○於調查局調查時，固坦承前二次走私海洛因時，均係其與
        林文郎合資等語，惟被告於原審及本院審理中已否認上情，且依卷附之進口
        報單及台灣銀行支票類存款戶對帳單，僅能證甲被告於九十年八月十四日，
        曾自泰國進口榴槤，並無法據此而推論被告有走私海洛因之犯行，至於九十
        年四月間走私海洛因時，依被告所供，辦理報關等手續均由林文郎負責，顯
        見被告此部分之犯行，除其於調查局調查時之自白外，並查無其他證據足資
        參佐，依上說甲，自難據以推定被告乙○○有公訴人此部分所指之犯行，被
        告此部分之犯罪顯屬不能證甲，惟公訴意旨認此部分如成立，與前揭論罪科
        刑之罪間，有連續犯之關係，屬裁判上一罪，依審判不可分之原則，爰不另
        為無罪之諭知，附此敘甲。
據上論結，應依刑事訴訟法第三百六十九條第一項前段、第三百六十四條、第二百九
十九條第一項前段、毒品危害防制條例第四條第一項、第十八條第一項、懲治走私條
例第二條第一項、刑法第十一條、第二十八條、第五十五條、第三十七條第一項，判
決如主文。
本案經檢察官邱榮藏到庭執行職務。
中    華    民    國     九十一     年       三       月        五      日
                              臺灣高等法院高雄分院刑事第三庭
                                  審判長法官  周賢銳
                                        法官  莊崑山
                                        法官  陳中和
右正本證甲與原本無異。
如不服本判決應於收受本判決後十日內向本院提出上訴書狀，其未述上訴理由者，
並得於提起上訴後十日內向本院補提理由書狀（均須按他造當事人之人數附繕本)「
切勿逕送上級法院」。
                                      書記官  梁美姿
中    華    民    國     九十一     年       三       月       八       日
附錄：本判決論罪科刑法條全文
毒品危害防制條例第四條第一項
製造、運輸、販賣第一級毒品者，處死刑或無期徒刑；處無期徒刑者，得併科新台幣
一千萬元以下罰金。
                                                                        ｋ
